臺灣臺中地方法院刑事判決　　　　　　　 96年度交訴字第6號
公　訴　人　臺灣臺中地方法院檢察署檢察官
被　　　告　丁○○
上列被告因公共危險等案件，經檢察官提起公訴 (九十五年度偵
字第二五八三三號)本院判決如下：
    主  文
丁○○從事業務之人，因業務上之過失傷害人，處有期徒刑貳月
；又駕駛動力交通工具肇事，致人受傷而逃逸，處有期徒刑柒月
；應執行有期徒刑捌月。
    犯罪事實
一、丁○○係瑞福貨運有限公司司機，為從事駕駛業務之人，於
    民國九十五年十月三日上午十一時五十分許，駕駛車牌號碼
    ３１９－ＨＬ號大貨車，自台中市○○路○段３８９號前之
    路邊起步時，應注意顯示方向燈，注意前後左右有無障礙或
    車輛行人，並應讓行進中之車輛行人優先通行。且依當時天
    候晴、日間自然光線、道路無障礙物、視距良好等路況，亦
    無不能注意之情事，竟疏於注意及此，而貿然未顯示方向燈
    自路邊起動切入道路行駛行駛，適有丙○○乘騎ＵＡＨ－５
    ９１號機車，沿漢口路由崇德路往永興街方向行駛，行經該
    處，因閃避不及其駕駛機車右側與丁○○所駕駛之大貨車擦
    撞。致丙○○因此失控人車倒地，受有頸部拉傷、雙肘擦傷
    、雙膝鈍挫傷及擦傷之傷害。丁○○於肇事見丙○○跌倒受
    傷，非但未下車察看協助救護傷患或其他必要措施，復未向
    警察機關報告處理，反而因急於趕時間送貨，另行起意駕車
    駛離現場而逃逸，嗣經駕駛機車行經該路段之機車騎士甲○○見狀記下車號報警，經警於台中市○○路與德化街口循線
    查獲。
二、案經丙○○訴由台中市警察局第二分局移送臺灣臺中地方法
    院檢察署檢察官偵查起訴。
    理  由
一、訊之被告丁○○固不否認於上開時地駕駛大貨車自路邊起步
    行駛之事實，惟矢口否認涉有上揭過失傷害及肇事逃逸之犯
    行，辯稱：伊雖未打方向燈就由路邊起步，但沒有與對方之
    機車發生碰撞，是告訴人自己跌倒云云。惟查：被告上揭過
    失傷害及肇事逃逸之犯罪事實，業據証人即告訴人丙○○分
    別於警訊、檢察官偵查中及本院審理時証述甚詳，核與證人
    甲○○於警詢指證之肇事情節相符，並有道路交通事故調查
    報告表（一）（二）、道路交通事故現場圖、告訴人丙○○
    驗傷之診斷証明書各一紙、現場及車損比對照片二十四張附
    卷可稽。另証人甲○○於本院審理中到庭結証稱：「（九十
    五年十月三日十一點五十二分在漢口路四段389號前，當時
    你的機車行駛哪個車道？）外側的車道。」、「（被告大貨
    車當時是停在哪裡？從哪裡出來？）停在服飾店及亞藝影音
    店前面路邊，我原本騎車的速度很快，騎到大貨車旁邊的時
    候，因為要回頭跟我姐姐講話，車速有放慢，當時有意識到
    大貨車是發動的，而且往內側車道移動，所以我就稍微往內
    側並加速超越該貨車，往前行駛。越過該車不到一秒，就聽
    到碰的聲音，我看後照鏡，看到一個人摔出去，而且該大貨
    車有煞車，車子有頓了一下，後來我回頭看，看到被害人倒
    在地上不動，我就停在路邊要去找大貨車司機，但大貨車就
    開走了，當時我有看到大貨車駕駛有探頭看一下，然後就加
    速離開，我就記下車牌，然後馬上報警，約十分鐘左右警察
    才帶被告跟大貨車一起回來。」等語。再依卷附車損照片顯
    示，被告所駕駛之車號３１９－ＨＬ號大貨車之右側留有幾
    道刮痕，核與告訴人所駕駛機車之右手把、機車照後鏡經員
    警比對結果，其高度相當等情以觀，凡此，在在足以証明被
    告所駕駛之大貨車於上開肇事時地，確有與告訴人所駕駛之
    機車發生擦撞，可以認定。被告所辯伊所駕駛之大貨車未與
    告訴人所駕駛之機車發生碰撞，是告訴人自己跌倒云云，要
    屬卸責之詞，殊不足取。按駕駛人駕駛車輛，起步前應顯示
    方向燈，注意前後左右有無障礙或車輛行人，並應讓行進中
    之車輛行人優先通行。道路交通安全規則第八十九條第一項
    第六款定有明文。被告駕車自應注意上述道路交通安全規定
    ，且依當時天候晴日間自然光線、道路無障礙物、視距良好
    等路況，又無不能注意之情形，竟疏不注意為之，貿然未顯
    示方向燈自路邊起動切入道路行駛行駛，以致肇事，致告訴
    人受傷，被告駕駛車輛顯有過失，已甚灼然。又被告過失行
    為與告訴人之受傷間，具有相當因果關係，其過失傷害犯行
    堪以認定。
二、次按汽車駕駛人駕駛汽車肇事致人受傷或死亡，應即採取救
    護或其他必要措施，並向警察機關報告，不得駛離或逃逸，
    道路交通管理處罰條例第六十二條第一項定有明文。又因道
    路交通事故之發生，常非於己之鄰親家里，時有告救不能情
    事，乃科以肇事者須即採取救護或其他必要措施，並應向警
    察機關報告之法定義務，以防因就醫延誤致生無謂傷亡，並
    俾得通知傷亡者家屬到場，以明責任，是凡肇事人於行車肇
    事致人受傷或死亡，未即採取救護或其他必要措施，並向警
    察機關報告，即駕車逃逸者，均應依該規定處罰，至其嗣後
    是否受刑事訴追及已否與被害人達成民事和解，賠償損失，
    對其應受處罰乙節，並不生影響。職是之故，汽車駕駛人駕
    駛汽車肇事，不論其責任之歸屬為何，即有義務留在肇事現
    場，採取救護或其他必要措施，並向警察機關報告，以維護
    他人之生命與其他用路人之交通安全。其立法目的，既係促
    使駕駛人於肇事致傷後，能對被害人即時救護，報告警察機
    關，以減少死傷，是該罪之成立祇以行為人有駕駛動力交通
    工具肇事，致人死傷而逃逸之事實為已足（最高法院九十二
    年度臺上字第四四六八號刑事判決參照）。本件被告駕駛大
    貨車與告訴人所駕駛之機車擦撞後致告訴人丙○○人車倒地
    而受有傷害，其竟未採取救護或其他必要措施，並向警察機
    關報告，即逕行駕車離去嗣經警循線查獲，其肇事逃逸已甚
    灼然。是被告肇事逃逸之犯行，亦堪以認定。
三、被告丁○○係係瑞福貨運有限公司司機，平日以駕駛大貨車
    為業，業據被告供承在卷，為從駕駛業務之人，其於執行業
    務中肇事致人受傷，核被告所為係犯刑法第二百八十四條第
    二項前段業務過失傷害罪。檢察官起訴法條誤引刑法第二百
    八十四條第一項，惟經到庭公訴檢察官更正為刑法第二百八
    十四條第二項前段之罪，本院無庸為變更起訴法條，附予敘
    明。又被告肇事致告訴人丙○○受傷後，另行起意逃逸部分
    ，核係犯刑法第一百八十五條之四之肇事逃逸罪。被告所犯
    上開二罪間，犯意各別，行為互殊，應予分論併罰。爰審酌
    被告過失程度之輕重、被告肇事後更棄被害人於不顧，其罪
    行甚重，被告肇事後態度及肇事後被告未能與告訴人達成民
    事和解賠償損害等一切情狀，分別量處如主文所示之刑，並
    定其應執行之刑。
四、據上論斷，應依刑事訴訟法第二百九十九條第一項前段、刑
    法第二百八十四條第二項前段、第一百八十五條之四、第五
    十一條第五款，刑法施行法第一條之一第一項、第二項前段
    ，判決如主文。
本案經檢察官乙○○到庭執行職務。
中　　華　　民　　國　　96　　年　　5 　　月　　29　　日
                  交通法庭       審判長法  官  林清鈞
                                       法  官  郭書豪
                                       法  官  許金樹
以上正本證明與原本無異。
如不服本判決，應於送達後十日內向本院提出上訴狀（須附繕本
），上訴於臺灣高等法院臺中分院。
中　　華　　民　　國　　96　　年　　5 　　月　　29　　日
                                       書記官  王崑煜
附錄論罪科刑法條
中華民國刑法第二百八十四條第二項
從事業務之人，因業務上之過失傷害人者，處一年以下有期徒刑
、拘役或一千元以下罰金，致重傷者，處三年以下有期徒刑、拘
役或二千元以下罰金。
刑法第一百八十五條之四
駕駛動力交通工具肇事，致人死傷而逃逸者，處六月以上五年以
下有期徒刑。
